【裁判字號】    97,重勞上,12
【裁判日期】    971111
【裁判案由】    確認僱傭關係存在等
【裁判全文】
臺灣高等法院民事判決                97年度重勞上字第12號
上  訴  人  甲○○
訴訟代理人  王耀星律師
複  代理人  陳宏模律師
上  訴  人  香港商香港上海匯豐銀行股份有限公司
法定代理人  乙○○
訴訟代理人  楊曉邦律師
            李錦樹律師
上列當事人間請求確認僱傭關係存在等事件，兩造對於中華民國
97年2月25日台灣台北地方法院95年度勞訴字第146號第一審判決
各自提起上訴，本院於97年10月14日言詞辯論終結，判決如下：
    主    文
原判決關於駁回甲○○後開第二項之訴部分，及該部分假執行之
聲請，暨命甲○○負擔訴訟費用之裁判均廢棄。
香港商香港上海匯豐銀行股份有限公司應自民國九十七年三月三
日起至受領甲○○服勞務之日止，按月於每月二十五日給付甲○
○新臺幣壹拾伍萬零玖佰貳拾元，及自每月應給付日之翌日起至
清償日止，按年息百分之五計算之利息。
甲○○其餘上訴駁回。
香港商香港上海匯豐銀行股份有限公司之上訴駁回。
第一審訴訟費用關於命甲○○負擔部分，及第二審訴訟費用關於
甲○○上訴部分，由甲○○負擔二分之一，餘由香港商香港上海
匯豐銀行股份有限公司負擔；第二審訴訟費用關於香港商香港上
海匯豐銀行股份有限公司上訴部分，由香港商香港上海匯豐銀行
股份有限公司負擔。
本判決第二項所命給付，如甲○○就已到期部分按月以新台幣伍
萬元供擔保後，得假執行；但香港商香港上海匯豐銀行股份有限
公司按月以新台幣壹拾伍萬元供擔保後，得免為假執行。
    事 實 及 理 由
一、甲○○起訴主張：伊自民國（下同）89年7月3日獲聘任職香
    港商香港上海匯豐銀行股份有限公司（下稱匯豐銀行）房貸
    部經理，93年9月間升任放款業務中心個人金融處菁英理財
    副總裁，負責放款電話行銷業務，歷年之工作表現成績優異
    ，94年度年度考績評定為「穩定及持續地達成工作指標」以
    上等級，每月平均薪資為新臺幣（下同）150,920元，應無
    不能勝任工作之情事，詎匯豐銀行於95年4月29日以甲○○
    不能勝任工作為由，且未循員工手冊所定處理方式，即逕行
    終止兩造間僱傭契約（下稱系爭契約），顯不合法，則兩造
    間之勞僱關係仍繼續存在。又匯豐銀行非法終止系爭契約，
    侵害甲○○之工作權及名譽，致受有非財產上之損害，且預
    示拒絕受領甲○○給付勞務，甲○○無補服勞務之義務，並
    仍得請求報酬。爰求為確認兩造間僱傭關係存在，另請求匯
    豐銀行按月給付薪資150,920元及賠償慰撫金150萬元，並分
    別加計法定遲延利息，暨登報道歉以回復名譽之判決。原判
    決確認兩造間之僱傭關係存在，並駁回甲○○其餘請求。甲
    ○○就其敗訴部分提起上訴，並聲明：(一)原判決關於駁回甲
    ○○後開之訴部分廢棄。(二)匯豐銀行應給付甲○○150萬元
    ，及自起訴狀送達之翌日起至清償日止，按年息5%計算之利
    息。(三)匯豐銀行應自95年5月1日起至兩造間僱傭關係合法終
    止之日止，按月給付甲○○150,920元，及自每月應給付日
    之翌日（每月26日）起至清償日止，按年息5%計算之利息。
    (四)匯豐銀行應將本件最後事實審判決主文欄及如原判決附表
    所示之道歉啟事，分別以長25公分、寬35.5公分之篇幅，刊
    登於蘋果日報、中國時報、聯合報、自由時報、工商時報、
    經濟日報第一版下半頁一日。(五)願供擔保，請准就上訴聲明
    第(二)、(三)項宣告假執行。另就匯豐銀行之上訴為答辯聲明：
    駁回匯豐銀行之上訴。
二、匯豐銀行則以：甲○○自93年9月8日起擔任匯豐銀行放款電
    話行銷副總裁，工作內容為帶領所屬團隊達成年度業績目標
    、提升市場占有率等，惟其主管部門自94年6月起即未達年
    度業績目標，負責銷售量逐月下滑，可認甲○○無法勝任工
    作，經匯豐銀行依員工手冊第7.4.2規定之員工工作表現不
    佳時處理步驟為之，甲○○仍無法改善，並拒絕轉換部門，
    匯豐銀行經高階管理階層討論後，方依勞動基準法第11條第
    5款規定終止系爭契約，復依同法第17條、第16條第3項規定
    給付資遣費及預告期間工資。是系爭契約業經合法終止，且
    甲○○於97年2月29日前，未曾向匯豐銀行為提出勞務給付
    之通知，亦自始未轉向他處提供勞務而受拒卻致一無所得，
    顯故意怠於取得利益，有違誠信原則，匯豐銀行自無給付薪
    資之義務。再者，甲○○並未就匯豐銀行有何侵權行為責任
    及其如何受有損害等要件舉證以實其說等語，資為抗辯。並
    上訴聲明：(一)原判決不利匯豐銀行部分廢棄。(二)上開廢棄部
    分，甲○○在第一審之訴駁回。答辯聲明：甲○○之上訴駁
    回。
三、兩造不爭執之事實（見原審卷142頁至143頁之甲○○爭點整
    理狀、228頁至229頁背面之匯豐銀行爭點整理狀、原審96年
    9月17日及97年1月7日言詞辯論筆錄）：
    (一)甲○○於89年7月3日起至95年4月28日止任職匯豐銀行，
      匯豐銀行以甲○○不能勝任工作為由，於95年4月26日通
      知甲○○自同年月29日起終止系爭契約。甲○○當時之職
      位為放款業務中心個人金融處菁英理財副總裁，每月平均
      工資為150,920元，於每月25日給付。
    (二)甲○○曾於93年9月8日簽署原審被證1之職務說明（見原
      審卷26頁至30頁）。
    (三)甲○○94年度之年度考績總評分為「穩定及持續的達成工
      作指標」以上等級，惟自94年9月起至95年4月止均未達到
      該部門業績目標。
    (四)匯豐銀行曾於95年3月29日、同年4月12日及4月26日與甲
      ○○進行三次面談，甲○○於原審被證3之95年3月29日第
      一次警告信上簽名（見原審卷32頁至35頁）。
    (五)匯豐銀行訂有員工手冊，其中第 7.4條係有關工作表現不
      佳之處理程序（見原審卷93頁至98頁）。
    (六)匯豐銀行於95年4月26日通知甲○○終止系爭契約時，甲
      ○○係經理級員工（見本院97年9月9日準備程序筆錄第2
      頁）。
    兩造之爭點：
    (一)匯豐銀行終止系爭契約是否合法？
      1.甲○○有無不能勝任工作之情事？
      2.若有，匯豐銀行有無依循員工手冊所定程序終止系爭契
        約？
    (二)匯豐銀行終止系爭契約如不合法，匯豐銀行應否按月給付
      薪資？
    (三)甲○○依侵權行為法則，請求匯豐銀行賠償非財產上損害
      一百五十萬元及為回復名譽之適當處分，是否有理由？
    原審認匯豐銀行終止系爭契約為不合法，而判決確認兩造間
    僱傭關係存在，但駁回甲○○其餘之請求。
四、匯豐銀行上訴部分（即兩造間僱傭關係是否存在部分）：
    (一)原判決以下列理由認兩造間之僱傭關係存在：
    1.匯豐銀行既訂有員工手冊作為規範全體員工工作表現不佳
      之處理準據，手冊中對於不能勝任工作者係採取「諮詢」
      、「口頭警告」、「書面警告」及「進一步之處理方式」
      四階段循序處理，較之勞動基準法第11條第5款有關預告
      勞工終止勞動契約之規定有利於勞工，故匯豐銀行欲與甲
      ○○終止系爭契約，自應依對勞工較有利之員工手冊相關
      規定處理，無適用勞動基準法之餘地。
    2.匯豐銀行依員工手冊規定於「書面警告」處理階段中，主
      管應告知勞工進入最後改善期限，及若未改善將據以終止
      系爭契約之旨，並應作成書面面談紀錄，載明警告內容後
      由雙方簽署等情，足認匯豐銀行對於勞工不能勝任工作之
      處理程序屬要式行為，故非循序漸進逐一具備員工手冊所
      定要件不得逕行終止系爭契約。況員工手冊所定最後步驟
      「進一步處理方式」包括「降職」、「調職」及「解除聘
      僱關係」三種，而解僱係最後之手段，屬工作權保障之核
      心範圍，匯豐銀行非得任意遽行終止系爭契約。
    3.依舉證責任分配之原則，匯豐銀行須就處理程序確具員工
      手冊所定要式條件並經考量懲處方式、選擇基準等情，提
      出積極證據予以證明，方得主張終止系爭契約之程序合法
      。查匯豐銀行雖提出3次面談英文紀錄暨譯文內容，主張
      其無違系爭員工手冊之規定，惟其所譯上開面談紀錄固分
      別載有「這次諮商視為第一次警告，下次的檢討時間將訂
      於4月7日。上述約定的目標及行動計畫必須達到，屆時倘
      若仍無法達成，則將會有第二次的警告信及相關懲處。」
      、「這次諮商視為第二次警告，下次的檢討將訂於4月26
      日。先前由主管即被諮商員工（即甲○○）所同意的目標
      及行動計畫必須達到，屆時倘若仍無法達成，則將會有下
      一步懲處及警告信。」、「我們（即匯豐銀行）很遺憾在
      過去連續的幾個月裡（包括但不限於這段諮商期間），幾
      乎沒有觀察到您（即甲○○）績效上的改善。因此這封信
      視為我們的最後警告，我們很遺憾地通知您，您與匯豐銀
      行聘僱關係的終止將於2006年4月29日正式生效。」等語
      ，然核其內容僅係告知勞工應行檢討目標成效之期限、未
      達成目標時將行懲處等情事，並未告知勞工下次檢討時間
      是否即為員工手冊所定「最後改善階段」之期限，亦未教
      示告知懲處警示係指「終止系爭契約」之方式，顯與員工
      手冊所定要件有間，悖於源自憲法工作權保障意旨之解僱
      最後手段性要求，尚難秉諸上開面談紀錄即可遽論匯豐銀
      行所為終止系爭契約之程序為合法。匯豐銀行既未能提出
      符合員工手冊所定處理程序之證據資料以供審酌，自難認
      採其所主張之事實為真實，則匯豐銀行空言泛稱終止系爭
      契約無違員工手冊上述條款內容，自屬無據，甲○○主張
      匯豐銀行非法終止系爭契約等情，堪予憑採。
    (二)本院認甲○○應有不能勝任工作之情事：
      查匯豐銀行就甲○○之工作內容及其不能勝任工作之情形
      ，業據提出職務說明、銷售量統計表、三次面談紀錄、電
      子郵件、報表為證。而由該職務說明所示，甲○○之工作
      內容包括「領導團隊達成或超越業績目標」，此為兩造所
      不爭執；而依匯豐銀行於原審提出經甲○○簽名真正之95
      年3月39日員工諮商紀錄（見原審卷32至35頁）略載：「
      下滑的業績表現：業績連續6個月下滑」、「年度目標達
      成率太低」、「公司提供名單的成功銷售率太低」、「工
      作態度仍未見改進」、「粗心和對業務的漫不經心」等情
      ，是自95年3月29日往前推算6個月即為94年9月間，顯見
      匯豐銀行主張甲○○自94年9月起即有不能勝任工作之情
      事，應屬事實。至甲○○所提績效評比及獲頒獎項者，皆
      係94年9月前發生之事實，尚不足以證明其自94年度9月起
      之業績確已達目標，是其所辯其任職期間表現優異，業績
      下滑係受雙卡風暴等市場因素之影響云云，縱令屬實，亦
      不能改變其自94年9月起即有不能勝任工作之事實，所辯
      委無足採。
    (三)匯豐銀行確未依員工手冊之約定逕行終止系爭契約：
    1.觀諸兩造不爭執之員工手冊第 7.4.2條約定，於「書面警
      告」處理階段中，主管應告知勞工進入最後改善期限及若
      未改善將據以終止系爭契約之情，並應作成書面面談紀錄
      ，載明警告內容後交由雙方簽署。
    2.查匯豐銀行雖提出3次面談紀錄，並主張其於書面警告階
      段發出第二次警告，明確告知「下次的檢討訂於95年4月
      26日」、「屆時倘若仍無法達成，則將會下一步懲處及警
      告信」，則匯豐銀行已教示甲○○最後改善期限為95年4
      月26日，而所謂「下一步懲處」即係指解除聘雇合約之結
      果，此應為甲○○所明知云云。惟由上開第2次面談紀錄
      之記載，及第3次面談紀錄僅載「我們（即匯豐銀行）很
      遺憾在過去連續的幾個月裡（包括但不限於這段諮商期間
      ），幾乎沒有觀察到您（即甲○○）績效上的改善。因此
      這封信視為我們的最後警告，我們很遺憾地通知您，您與
      匯豐銀行聘僱關係的終止將於2006年4月29日正式生效」
      等語，顯見匯豐銀行僅告知甲○○應行檢討目標成效之期
      限、未達成目標時將行懲處之事，卻漏未告知下次檢討時
      間是否即為員工手冊所定「最後改善階段」之期限，亦未
      教示懲處警示意謂「終止系爭契約」之方式，自與上開員
      工手冊所定要件有悖。則匯豐銀行辯稱其終止系爭契約無
      違反員工手冊之內容，自不可採。
    (四)況依員工手冊 7.4.2步驟四規定：「…應如何為適當的懲
      處，例如：降職或調職甚至解除聘僱關係，部門主管及人
      力資源處將視個案狀況個別處理。若該員工為經理級員工
      ，則在終止聘僱關係前，必須先與高階經理階層討論。」
      ，查甲○○主張其係「經理級員工」，為匯豐銀行所自認
      （見本院卷74頁反面13至16行），是匯豐銀行欲終止與甲
      ○○之系爭契約前，必須先與高階管理階層討論。茲匯豐
      銀行主張終止系爭契約前曾經其高階主管討論，然為甲○
      ○所否認，匯豐銀行自應就此利己之積極事實負舉證責任
      ，惟匯豐銀行迄本院言詞辯論終結時止，就此未能舉證以
      實其說，其主張即乏可採。況依匯豐銀行主張據以終止系
      爭契約之95年4月26日第3次面談紀錄（即原審卷被證五、
      見原審卷44頁至49頁）內容觀之，非但未有任何經高階管
      理階層討論之記載，抑且於結論上記明：「我們很遺憾在
      過去連續的幾個月裡，幾乎沒有觀察到您績效上的改善。
      因此這封信視為我們的最後警告，我們很遺憾地通知您，
      您與匯豐銀行聘僱關係的終止將於2006年4月29日生效」
      等語，益證匯豐銀行終止系爭契約前顯然未經與高階管理
      階層討論。
五、甲○○上訴請求自95年5月1日起至兩造僱傭關係合法終止之
    日止，應按月給付薪資部分：
  (一)甲○○主張匯豐銀行既表示解僱甲○○，顯已預示拒絕受領
    勞務給付之意思，而甲○○於提起本件訴訟請求確認僱傭關
    係存在，已將其準備給付之情事通知匯豐公司，匯豐公司受
    領遲延或拒絕受領，甲○○毋庸補服勞務，即得請求匯豐銀
    行自95年5月1日起給付薪資云云。
  (二)匯豐銀行否認甲○○有提出勞務之意思，及拒絕甲○○之給
    付。則自應由甲○○就其主張負積極舉證證明之責。
  (三)按受僱人請求報酬，必先依債務本旨提出給付後，僱用人始
    負受領勞務遲延之責任，此觀民法第234條、第235條、第48
    7條規定自明。復按，受僱人因不服勞務所減省之費用，或
    轉向他處服勞務所取得或故意怠於取得之利益，僱用人得由
    報酬額內扣除之，民法第487條但書亦定有明文。查匯豐銀
    行雖於95年4月26日以離職通知書告知甲○○將於95年4月29
    日終止系爭契約，然甲○○於收受上開通知後，即依期未再
    上班，嗣既未曾通知匯豐銀行其意欲提出勞務給付，自無由
    存有遭受匯豐銀行拒絕之情，況甲○○於原法院審理中始終
    未曾依債務本旨提出欲為給付之積極行為，亦無揭露任何準
    備給付之表示，迄至本院審理中之97年2月29日始發函通知
    匯豐銀行欲續任原職，有如前述，實難認匯豐銀行於收受上
    開函件之前，已處於受領勞務遲延之地位。兼以甲○○復未
    表明其曾欲轉向他處提供勞務而受拒卻致一無所得之情事，
    堪認甲○○怠於另覓新職，有違誠信原則。基於工資乃提供
    勞務之報酬，即工資與提供勞務間有對價關係，甲○○自95
    年5月1日起至匯豐銀行收受上開函件之日（97年3月3日）止
    ，既未曾提出任何勞務給付而為匯豐銀行所拒，是甲○○請
    求匯豐銀行按月給付工資，關於95年5月1日起至97年3月2日
    止之工資部分，難謂有據，不應准許。
  (四)甲○○雖辯稱：伊自原審起訴狀起即開宗明義表達欲向匯豐
    銀行提出勞務給付回復原職之明確意涵，並一再於原審4次
    調解庭、16次辯論庭、歷次書狀當中反覆再三提及並遭匯豐
    銀行一再明確回絕，匯豐銀行訴訟代理人每次均當庭表示：
    「匯豐銀行係依規定資遣甲○○」等語，明確拒絕甲○○之
    訴訟代理人代甲○○所為勞務給付之提出，並一再好意提醒
    甲○○縱使回去工作亦不愉快，柔性但堅定的拒絕甲○○勞
    務給付之提出云云。惟查：
    1.甲○○起訴狀僅記載：「被告公司（指匯豐銀行）非法解
      僱之行為，已預示拒絕受領原告（指甲○○）之勞務給付
      ，故原告毋庸補服勞務，而仍得請求被告公司依兩造原約
      定之勞動條件，給付薪資。」並非表達欲向匯豐銀行提出
      勞務給付回復原職之意，殊屬明顯。甲○○擅以己意推論
      匯豐銀行於95年4月26日發予免職通知略謂：「我們的觀
      察顯示妳沒有任何進步，妳和匯豐銀行的僱傭關係將於西
      元2006年4月29日終止。」，即係預示拒絕受領其勞務之
      給付云云，尚屬臆測推論之詞，既無其他證據以實其說，
      自不足採。
    2.況甲○○於原審訴訟程序中均僅委由訴訟代理人到庭，其
      訴訟代理人於95年10月16日言詞辯論期日稱：「原告（甲
      ○○，下同）現在身體、精神狀況不好。」同年11月13日
      言詞辯論期日，被告（匯豐銀行）訴訟代理人陳稱：「…
      希望原告可以到庭雙方試行和解看看，我們可以請有決定
      權限的人員到庭與原告本人試行和解。」，原告訴訟代理
      人則稱：「原告可否到庭要視原告身體狀況，…」，惟甲
      ○○非但於其後之96年1月11日言詞辯論期日未到庭，甚
      至迄言詞辯論終結間之多次期日，亦均未到庭。參之甲○
      ○所提國泰綜合醫院診斷證明書記載略以：「甲○○病名
      『憂鬱症』，因憂鬱情緒、失眠、退縮、精力減退、頭痛
      、焦慮，於95年4月4日、5月8日、7月10日、10月16日、
      11月10日、12月25日、12月28日、96年1月5日、1月11 日
      、2月12日、6月11日、97年1月9日、3月26日在本院門診
      治療，宜長期治療。」等情（見本院卷34頁），顯見甲○
      ○於原審審理期間之身體健康及精神狀況顯然不佳，甚至
      連到法院開庭都有困難。再者，依原審歷次言詞辯論筆錄
      及甲○○所提書狀之記載，甲○○均無任何向匯豐銀行通
      知或表示其欲提出勞務之意思，是甲○○此一辯解，既無
      證據以實其說，自非可採。
  (五)查兩造僱傭關係存在，既經本院認定如上四所載，則甲○○
    於97年2月29日以存證信函通知匯豐銀行應依原判決主文之
    旨通知伊續任原職（即返回銀行上班），匯豐銀行於同年3
    月3日收受上開函文，有該函及回執在卷足憑（見本院卷31
    至33頁）。甲○○既已表示願依勞僱契約之本旨提出給付，
    匯豐銀行拒絕受領，則甲○○無補服勞務之義務，得請求自
    97年3月3日起至實際返回匯豐銀行上班日止（即匯豐銀行受
    領甲○○服勞務之日）之薪資。至甲○○實際上班以後之在
    職期間，匯豐銀行應按月給付薪資，要屬當然。
  (六)按請求將來給付之訴，以有預為請求之必要者為限，得提起
    之，民事訴訟法第246條定有明文。是凡居於未來履行狀態
    有實現給付之必要者，固得先行提起將來給付之訴。然將來
    給付之訴，以債權已確定存在，僅請求權尚未到期而到期有
    不履行之虞為其要件，而勞工將來之薪資請求權，可能因受
    僱人離職或職位變動或調整薪金，致影響其存在或範圍，尚
    非確定之債權，故甲○○就其實際返回匯豐銀行上班以後，
    尚未到期而未確定數額範圍之工資部分（不明確），請求給
    付，已有未洽，況甲○○實際返回匯豐銀行上班以後之在職
    期間，匯豐銀行應按月給付薪資，要屬當然，難謂有預為請
    求之必要，核與首揭法條規定不符，是甲○○此部分之請求
    ，自屬不應准許。
  (七)甲○○於本件勞資爭議發生時之每月平均薪資為150,920元
    ，應於每月25日給付，為兩造所不爭執，則依前開說明，甲
    ○○請求匯豐銀行自97年3月3日起至受領甲○○服勞務之日
    止，按月於每月25日給付150,920元，及自每月應給付日之
    翌日起至清償日止，按年息5%計算之法定遲延利息，即無不
    合，應予准許。
六、甲○○上訴依民法第184條、195條侵權行為之法律關係請求
    匯豐銀行賠償非財產上之損害150萬元及刊登道歉啟事部分
    ：
  (一)甲○○主張：匯豐銀行將伊非法解雇，使伊在外商金融圈所
    累積培養之經歷聲望毀於一旦，復在冗長之訴訟攻防中一再
    捏造不實數據作不實之人身攻擊，使伊罹患憂鬱症，並產生
    「失眠」、「退縮」、「精力減退」、「頭痛」、「焦慮」
    等症狀，更因壓力過大而流產，乃侵害伊之名譽及工作權，
    為此伊得依民法第184條、195條侵權行為之法律關係請求賠
    償及刊登道歉啟事云云。惟為匯豐銀行所否認。
  (二)按因故意或過失，不法侵害他人之權利者，負損害賠償責任
    ，民法第184條第1項前段固定有明文。惟雇主主張終止勞動
    契約，要屬雇主權利之正當行使，縱令其終止勞動契約不合
    法，僅勞動契約應繼續存在而已；勞動契約繼續存在之期間
    內，勞工除因雇主拒絕受領勞動給付，並拒絕給付薪資報酬
    ，得依債務不履行之相關規定，向雇主主張權利請求給付報
    酬外，不得以雇主終止契約不合法為由，而要求雇主負侵權
    行為之損害賠償責任。查甲○○確有不能勝任工作之情事，
    已如前四(二)所述，匯豐銀行主張終止勞動契約，縱令程序上
    有所不符，惟依首揭說明，暨甲○○並未能積極舉證證明匯
    豐銀行有如何之故意或過失行為致侵害其名譽或工作權之情
    事，則甲○○請求匯豐銀行賠償非財產上損害並登報道歉之
    部分，自屬無據，不應准許，原審就此部分予以駁回，允無
    不當。
七、綜上所述，甲○○依僱傭契約之法律關係，請求確認兩造間
    僱傭關係存在，為有理由，原審就此部分判決確認兩造間僱
    傭關係存在，委無不合，匯豐銀行上訴意旨，仍執陳詞，指
    摘原判決此部分不當，求予廢棄改判，為無理由，其上訴應
    予駁回。又甲○○請求匯豐銀行應自97年3月3日起，至匯豐
    銀行受領甲○○服勞務之日止，按月於每月25日給付甲○○
    150,920元，及自每月應給付日之翌日起至清償日止，按年
    息5%計算之法定遲延利息，為有理由，應予准許。至逾此部
    分之金錢請求及有關侵權行為損害賠償之請求，均為無理由
    ，應予駁回；其此部分假執行之聲請，因訴之駁回而失所依
    附，應併予駁回。原審就上開應准許部分，為甲○○敗訴之
    判決並駁回其假執行之聲請，尚有未洽，甲○○上訴意旨就
    此部分指摘原判決不當，求予廢棄改判，為有理由，應改判
    如主文第二項所示。其餘甲○○請求無理由部分，原審為不
    利於甲○○之判決，並無不合，甲○○上訴意旨，求予廢棄
    改判，為無理由，應予駁回。又甲○○請求金錢給付勝訴部
    分，兩造分別陳明願供擔保為准免假執行之宣告，核無不合
    ，爰分別酌定相當擔保金，併予准許。
八、本件事證已臻明確，兩造其餘主張及攻擊或防禦方法，經本
    院斟酌後，認均不足以影響判決結果，無一一詳予論駁之必
    要，併此敘明。
九、據上論結，本件甲○○之上訴為一部有理由，一部無理由，
    匯豐銀行之上訴為無理由，依民事訴訟法第450條、第449條
    第1項、第463條、第390條第2項、第392條第2項、第78條、
    第79條，判決如主文。
中    華    民    國    97    年    11    月    11    日
                    勞工法庭
                        審判長法  官  張劍男
                              法  官  彭昭芬
                              法  官  陳靜芬
正本係照原本作成。
如不服本判決，應於收受送達後20日內向本院提出上訴書狀，其
未表明上訴理由者，應於提出上訴後20日內向本院補提理由書狀
（均須按他造當事人之人數附繕本）上訴時應提出委任律師或具
有律師資格之人之委任狀；委任有律師資格者，另應附具律師資
格證書及釋明委任人與受任人有民事訴訟法第466條之1第1項但
書或第2項（詳附註）所定關係之釋明文書影本。
中    華    民    國    97    年    11    月    11    日
                              書記官  董曼華
附註：
民事訴訟法第466條之1（第1項、第2項）：
對於第二審判決上訴，上訴人應委任律師為訴訟代理人。但上訴
人或其他法定代理人具有律師資格者，不在此限。
上訴人之配偶、三親等內之血親、二親等內之姻親，或上訴人為
法人、中央或地方機關時，其所屬專任人員具有律師資格並經法
院認為適當者，亦得為第三審訴訟代理人。


司法院資訊處製作；財團法人民間司法改革基金會備份。
